【裁判字號】    98,交聲,66
【裁判日期】    980413
【裁判案由】    違反道路交通管理處罰條例聲明異議
【裁判全文】
臺灣苗栗地方法院交通事件裁定          98年度交聲字第66號
原處分機關  交通部公路總局新竹區監理所苗栗監理站
異  議  人
即受處分人  甲○○
上列異議人即受處分人因違反道路交通管理處罰條例案件，對於
交通部公路總局新竹區監理所苗栗監理站於民國98年3 月3 日所
為之竹監苗字第裁54-F00000000號處分（原舉發案號：苗縣警交
字第F00000000 號），聲明異議，本院裁定如下：
    主  文
異議駁回。
    理  由
一、按汽車駕駛人，行經有燈光號誌管制之交岔路口闖紅燈，處
    新臺幣（下同）1,800 元以上5,400 元以下罰鍰，又汽車駕
    駛人，有違反道路交通管理處罰條例第53條情形者，除依原
    條款處罰鍰外，並記違規點數3 點，道路交通管理處罰條例
    第53條第1 項、第63條第1 項第3 款，分別定有明文。
二、原處分意旨略以：異議人即受處分人甲○○於民國98年2 月
    5 日16時10分許，駕駛車牌號碼MG-7379 號自用小貨車行經
    台13線、苗25線路口處，為苗栗縣警察局苗栗分局明德派出
    所員警舉發「闖紅燈」違規；嗣異議人於舉發通知單所載期
    限內到案申訴，經原處分機關函請原舉發單位查覆後，仍認
    異議人有上開違規行為明確，乃依道路交通管理處罰條例第
    53條第1 項、第63條第1 項第3 款暨違反道路交通管理事件
    統一裁罰基準及處理細則第41條第4 項規定，於98年3 月3
    日裁處異議人罰鍰新臺幣2,700 元，並記違規點數3 點，原
    處分並無不法等語。
三、異議意旨略以：異議人不服理由為事發當時曾向舉發員警
    說明是綠燈時通過，但不被其接受；行經路口時異議人有
    確認是綠燈才通行，且同車乘客可證明，在尚未通過路口前
    ，即已看見巡邏車由對向車道行駛至對向的紅綠燈前，異議
    人不可能明知有警車在前方，還去闖紅燈；再度回到事發
    路口察看，發現該路段屬丁字路口，非交岔路口，因此設有
    左轉燈號，當它由綠燈轉換左轉燈時，直行車依然是綠燈可
    通行，此時對向車道是由綠燈轉紅燈，且從對向看過來，也
    只能看到顯示的紅燈，因此該員警可能有所誤解，為此向法
    院提出異議，請求撤銷原處分等語。
四、經查：
（一）異議人對於在上揭時、地，駕駛車號MG-7379 號自用小貨
      車為警攔停之事實，並不否認，且有原舉發單位即苗栗縣
      警察局苗栗分局所舉發違反道路交通管理事件通知單1 份
      在卷足憑。
（二）次依證人即本件舉發警員曾群惠到庭具結證稱：「我當時
      是先到分局洽公，返回轄區值勤的途中，我是在台13線上
      ，我在路口停紅燈，是在異議人對向車道，看到異議人闖
      紅燈，我才迴轉鳴笛示警將他攔停告發」、「（所謂闖紅
      燈是何情形？）異議人在紅燈時直行通過，沒有在停止線
      停下」、「（你看到異議人時，你已停等紅燈多久？）不
      久，大約5至10秒」、「（你是停下之後就看到異議人闖
      紅燈，還是在行駛看到他闖紅燈？）停止的時候，他當時
      在外側車道，我看他是要直行，當時內側車道要左轉還在
      停等紅燈，而左轉燈號與紅燈是同時亮」、「（該處有無
      黃燈？）有」、「（本件有無可能是異議人在黃燈時強行
      通過，而你看到時是紅燈？）不會，因我在停等了，且停
      等時是紅燈」、「（異議人與你看的是同一個號誌燈？）
      燈號我是北上方向，有一種情形是我看的有可能是紅燈，
      而他是綠燈，但那種情形是左轉燈與南下直行燈同時亮」
      、「（本件有無可能是此種情形？）不可能，因當時南下
      左轉車輛都在停等，且南下左轉與紅燈是同時亮的」、「
      （號誌燈轉換順序？）以南下方向來說，紅燈約30秒，轉
      直行綠燈約60秒，對北上車道變紅燈，這段時間約有20秒
      是直行與左轉同時亮，直行跳左轉是沒有黃燈」、「（有
      無可能是你看的秒差是有誤解？）不可能，當時內側車道
      是有一排車停等，表示等紅燈很久」、「（這時如果20秒
      的直行與左轉綠燈亮完之後？）這之後會跳東西向的路口
      變綠燈，南北雙向會變紅燈。」等語綦詳（見本院98年4
      月8 日訊問筆錄），並有證人庭呈之繪製現場圖2 份及現
      場照片6 張以資佐證。衡諸證人曾群惠係依法執行公務之
      人員，經到庭具結，證述其攔停舉發經過，對異議人所駕
      駛上開自小貨車如何闖紅燈之舉發過程的證述，連續而完
      整，顯見證人對舉發當時之記憶深刻，而依卷內證據資料
      並無任何積極證據足以證明證人上開證詞係屬虛偽，亦無
      足以令人顯信證人證述為不可採之品性證據或前科證據存
      在，本院自不得僅以證人為本件掣單告發異議人之員警而
      全盤抹煞其在訴訟上所具有之證人資格及其證言之證明力
      ，故其證言應堪採信。
（三）又鑑於交通違規事實往往驟然而現、稍縱即逝，若硬性要
      求舉發員警不分違規情節，一律必須預留證據，俾便事後
      提出供法院審酌，除有現實技術可行性之困難外，勢將大
      幅提高交通管理之行政成本，並嚴重削弱道路交通管理之
      行政效能，此絕非立法者制定道路交通管理法規之本意。
      是舉發單位雖未能提出異議人違規照片或攝影畫面供異議
      人檢視，然當場舉發交通違規並不以攝影或照相存證為其
      要件，亦不以舉發錄影或照片為唯一之證明方法，若舉發
      員警係親眼見聞違規經過，並經以證人之身分具結後為證
      述，此證人證詞仍不失為證明方法之一種。本件既經證人
      曾群惠到庭具結，證述其攔停舉發經過，確認異議人確有
      行經有燈光號誌管制之交岔路口闖紅燈之違規事實，則其
      所為證言應屬可信，業如前述。
（四）另交通警員掣單舉發違反道路交通管理處罰條例所列之違
      規事實，本質上為行政處分，係公務員基於職務上權力，
      依法就特定之具體事件所為具公法上效果之單方行政行為
      ，基於公務員為公法上行為具有公信力之原則，該行政處
      分當可被推定為有效。且本件查無任何證據足資證明執勤
      員警有何捏造事實違法取締之不法情事，而異議人亦未就
      執勤員警之舉發如何有誤，提出相關證據以供本院調查，
      則執勤員警本其維護交通秩序、安全職責所為之舉發，自
      應受到合法、正確之推定，異議人所為之指摘，經核並無
      依據。據此，異議人有於上述時、地駕車行經有燈光號誌
      管制之交岔路口闖紅燈行為，且經合法舉發一事應堪認定
      ，本件事證明確，應依法論科。
五、綜上所述，本件異議人既有前揭於行經有燈光號誌管制之交
    岔闖紅燈之違規行為，原處分機關依道路交通管理處罰條例
    第53條第1 項、第63條第1 項第3 款之規定及違反道路交通
    管理事件統一裁罰基準表，裁處異議人罰鍰2,700 元，並記
    違規點數3 點，核無違法或不當之情事，聲明異議意旨僅執
    前詞，任意指摘原處分，並無理由，應予駁回。
六、據上論斷，應依道路交通管理處罰條例第87條第2 項，道路
    交通案件處理辦法第19條，裁定如主文。
中    華    民    國    98    年    4     月    13    日
                  交通法庭  法  官  林卉聆
以上正本證明與原本無異。
如不服本裁定應於送達後5 日內向本院提出抗告狀。
                            書記官  楊慧萍
中    華    民    國    98    年    4     月    13    日


司法院資訊處製作；財團法人民間司法改革基金會備份。
